【裁判字號】    93,重上更(三),238
【裁判日期】    950831
【裁判案由】    偽造文書等
【裁判全文】
臺灣高等法院刑事判決           93年度重上更(三)字第238號
上  訴  人  臺灣板橋地方法院檢察署檢察官
被      告  乙○○
選任辯護人  洪明聰律師
被      告  丙○○
選任辯護人  何榮源律師
被      告  甲○○
                    原住台南市○區○○路266巷7號12樓
選任辯護人  林凱倫律師
上列上訴人因被告偽造文書等案件，不服臺灣板橋地方法院85年
度訴字第2977號中華民國87年4月30日第一審判決（起訴案號：
臺灣板橋地方法院檢察署84度偵字第8803號、85年度偵字第7697
號、第16297號），提起上訴，本院判決後，經最高法院第3次發
回更審，本院判決如下：
    主  文
原判決關於甲○○部分撤銷。
甲○○部分公訴不受理。
其餘上訴駁回。
    理  由
壹、公訴意旨略謂：緣黃陳英（現由台灣台北地方法院檢察署通
    緝中）係黃新硎及其繼室陳葵仙之養女，陳葵仙於民國78年
    10 月16日過世後，由其同寅梁學基將陳葵仙放於監察院保
    險箱內之物品整理，計有價值新台幣（下同）2千餘萬元之
    各公司股票106張（含華新麗華電線電纜股份有限公司20張
    、中福紡織股份有限公司10張、太平洋建設股份有限公司10
    張、華夏海灣塑膠股份有限公司5張、新竹區中小企業銀行
    股份有限公司2張、台鳳股份有限公司3張、台灣水泥股份有
    限公司10張、中興紡織廠股份有限公司19張、台灣苯乙烯股
    份有限公司11張、歌林股份有限公司6張、環球水泥股份有
    限公司10張）、存款3百餘萬元之存摺11本（中國農民銀行
    帳號95177號帳戶227萬元、台北郵局100支局帳號293-3帳戶
    29萬零205元、台灣土地銀行帳號152585號帳戶365元、帳號
    5568-1號帳戶711元、帳號000000 -0號帳戶8550元、華僑商
    業銀行帳號10446號帳戶94元、帳號16574號帳戶5百元、中
    國國際商業銀行帳號076209號帳戶776元、台灣銀行帳號
    000000000000號帳戶1千元、合作金庫帳號10820-1號帳戶
    1043元、世華聯合商業銀行帳號0000000號帳戶106萬4240元
    ）、現金50餘萬元、土地及建物所有權狀（含陳葵仙所有之
    中和市○○○段外南勢角小段272-231地號、272-232地號、
    272-233地號、272-11地號、永和市○○○○○段頂溪洲小
    段205-109地號、205-184地號等土地、台北縣中和市○○路
    440 號、440-1號、440-2號、442號、442-1號、442-2號、
    442-3號、台北縣永和市○○路680巷10號等房屋，黃新硎所
    有之台北縣中和市○○路440-3號、438號、438-3號等房屋
    ）、金項鍊、戒指、手錶、銀行保管箱鑰匙及黃新硎之印鑑
    章12枚等物，裝入大型行李箱，於同年12月1日交由其夫黃
    新硎簽收保管，當時黃陳英亦在場，嗣因黃新硎身有重病（
    80年10月9日死亡），乃交由其三子黃斯鴻（已於82年1月1
    日死亡）置放於台北縣永和市○○路168巷4號3樓居所代為
    保管，黃陳英知悉上情後，乃於79年1月12日上午8時許，與
    被告甲○○前往上開地點，將上開行李箱取走，黃陳英、甲
    ○○隨即共同詐領存款、變賣股票，並與建商即被告乙○○
    及代書即被告丙○○，共同意圖為自己不法之所有，以偽造
    文書之方式，(1)偽造78年10月16日黃新硎與黃陳英就陳葵
    仙遺產之分配協議書，將陳葵仙遺產中不動產部分全部分配
    予黃陳英，(2)偽造黃新硎於79年6月22日將其所有坐落台北
    縣中和市○○路440-3號房地贈與黃陳英之贈與契約，(3)
    偽造黃新硎於80年6月29日將中和市南勢角外南勢角小段272
    -230地號及其上門牌號碼台北縣中和市○○路438、438-3號
    房屋賣予乙○○之買賣所有權移轉契約書，將黃新硎所有上
    述房地以贈與或買賣方式移轉所有權在黃陳英或乙○○名下
    ，再由丙○○以代理人身分，製作繼承登記申請書及贈與、
    買賣所有權移轉契約書，持向台北縣中和市地政事務所辦理
    繼承登記及所有權移轉登記，使該管公務員將此不實之事項
    ，登載於其職務上所掌之公文書即土地登記簿或建築改良物
    所有權登記簿，詐得上開不動產，足生損害於政府對土地及
    建物登記之公信力及黃新硎之繼承人繼承權利，因認被告甲
    ○○、乙○○、丙○○共同涉有刑法第216條、第210條、第
    214條、第339條第1項罪嫌云云。
貳、關於被告乙○○、丙○○部分：
一、按犯罪事實應依證據認定之，無證據不得認定犯罪事實。又
    不能證明被告犯罪者，應諭知無罪之判決，刑事訴訟法第
    154條第2項、第301條第1項分別定有明文。另事實之認定，
    應憑證據，如未能發現相當證據，或證據不足以證明，自不
    能以推測或擬制之方法，為裁判基礎，最高法院著有40年台
    上字第86號判例可資參照；且認定犯罪事實所憑之證據，雖
    不以直接證據為限，間接證據亦包括在內，然而無論直接證
    據或間接證據，其為訴訟上之證明，須於通常一般之人均不
    致有所懷疑，而得確信其為真實之程度者，始得據為有罪之
    認定，倘其證明尚未達到此一程度，而有合理之懷疑存在而
    無從使事實審法院得有罪之確信時，即應由法院為諭知被告
    無罪之判決，最高法院亦著有76年台上字第4986號判例足參
    。末按刑法上之共同正犯，以有犯意連絡及行為分擔為要件
    。所謂犯意連絡乃指以自己共同犯罪之意思而參與犯罪或謀
    議，故而共同正犯之行為人必先具有共同犯罪之「認識」而
    後方有犯意連絡可言。
二、檢察官認被告乙○○、丙○○與甲○○共同涉有前揭罪嫌，
    無非係以：（1）陳葵仙財產分配協議書書立日期為78年10
    月16日，當日為陳癸仙死亡之日，正忙於辦理喪事，豈有餘
    暇為遺產之事訂立協議書，且黃陳英當時人在國外，直至同
    年10月18日始返抵台灣，自無可能於上述日期簽立該協議書
    ；（2）黃新硎於79年5月30日因發見黃陳英假冒其名義冒領
    退職金，而致函國民大會秘書處說明實情，並於79年7月18
    日書立遺囑，明示其財產應由子女均分，且註明「以後贈與
    無效」等語，自無可能事後再將房地贈與或授權黃陳英處理
    之理；（3）黃陳英當時年方20餘歲，並無社會經驗，上開
    犯行顯非一人所能獨為，必係與被告等共同為之，為其主要
    論據。
三、訊據被告乙○○、丙○○均堅決否認有上揭犯行，被告乙○
    ○辯稱：(1)台北縣中和市○○○段外南勢角小段272-231地
    號、272-232地號、272-233地號、272-11地號之土地及其上
    建物即台北縣中和市○○路440號、442號房屋，原為陳葵仙
    所有，陳葵仙去逝後由黃陳英繼承，另永和市○○○○○段
    頂溪洲小段73-263地號、73-264地號（重測後改為國光段
    474地號及476地號）土地及其上建物即門牌號碼台北縣永和
    市○○路680巷10號房屋，為黃新硎所有，並授權黃陳英處
    理。其係冠維建設股份有限公司（下稱冠維公司）總經理，
    為實際負責人，與黃陳英原不認識，因有土地在黃新硎上開
    73-263地號旁，欲購地建屋，經查閱土地謄本，得悉所有權
    人為黃新硎，乃查閱電話簿後輾轉與黃陳英取得連繫，因黃
    陳英提出授權書、印鑑證明、稅單、權狀等相關資料，經代
    書丙○○核閱後認文件俱全無誤，在不動產交易實務，均以
    授權書及印鑑證明、印鑑章、身分證影本為取信文件，被告
    乙○○已盡注意義務，因而與黃陳英洽談買賣事宜，且黃陳
    英表示不單獨出售土地，如有意購買必須連同73-264地號土
    地及台北縣中和市○○○段外南勢角小段272-231地號、272
    -232地號、272-233地號、272-11地號之土地一併購買，經
    數度協商，以總價款4070萬元成交，增值稅由被告乙○○負
    擔，雙方於80年5月6日訂立不動產買賣契約書，被告乙○○
    實付價款4419萬5017元，其不知黃陳英與黃新硎間有遺產繼
    承糾紛。(2)台北縣中和市○○路438、438-3號房屋，係因
    合建不成，黃陳英又不願退還保證金，始改為買賣，被告乙
    ○○以9百萬元購買價格並不低廉，且迄今仍未使用，造成
    損失。(3)土地價款以人頭戶分散存款，係甲○○所為，與
    被告乙○○無關，因黃陳英係合約上之當事人，故支票指明
    其為受款人乃習慣作法，且土地大部分登記為黃陳英名義，
    登記為黃新硎者僅15坪，價款中以現金付款之部分已足夠支
    付黃新硎所得，另合建部分因起初並無涉及支付價金問題，
    嗣於81年5月20日改為買賣時，黃新硎即已去世，故支付買
    賣價金之支票自不可能指明由黃新硎收受。(4)告訴人指黃
    新硎於80年9月16日與第三人張憲章就景平路438號房屋簽訂
    租約，將438號1樓出租予張憲章，然被告乙○○並不知所謂
    續約之事，張憲章亦到庭證稱訂約和續約都是黃新硎的兒子
    黃斯鴻簽訂，足證該租約係黃斯鴻擅為，與被告乙○○無涉
    。被告丙○○辯稱：(1)依一般代書業務經辦系爭案件，既
    未經手黃陳英之價金，黃陳英存款之人頭戶亦與被告丙○○
    無關。(2)被告丙○○係代書，於80年5月間受冠維公司委託
    ，辦理該公司與黃陳英間土地買賣過戶事宜，因黃陳英表示
    尚有4筆正在辦理繼承中之土地欲一併出賣，乃委託其辦理
    相關土地之繼承登記，並提出遺產稅繳款書、授權書及陳葵
    仙與黃新硎2人就名下所有不動產互不繼承協定書等相關資
    料，其依據前開資料製作陳葵仙財產分配協議書，因陳葵仙
    係於78年10月16日死亡，繼承自是日開始，故而將前開遺產
    分配協議書之日期填載為78年10月16日，且遺產稅繳款書上
    載明納稅義務人僅黃新硎、黃陳英2人，戶籍謄本亦僅記載
    黃新硎與黃陳英2人，其不知尚有其他繼承人。(3)被告丙○
    ○於80年5月間辦理系爭案件，距告訴人提出告訴已約隔3年
    之久，且執業10餘年，經辦案件甚多，加以部分案件由助理
    承辦，無法清楚記憶每件案件，被告丙○○在偵查中供述前
    後略有不一，係因記憶有誤之故。(4)不動產交易實務上，
    本人以書面授權他人處理不動產，並以印鑑證明其授權之合
    法，相當平常，本案依授權書形式觀察，其內確載有黃新硎
    授權黃陳英處理房地，既有印鑑章，任何第三者均會相信授
    權書為真正，被告丙○○信任授權書之合法效力，並不違背
    經驗法則及民法委任章之規定等語。
四、經查：
１、陳葵仙於78年10月16日去逝後，其所有置放在監察院保險箱
    之物品，由梁學基整理保管，嗣同年10月17日下午2時清理
    辦公室內保險箱所有物品清冊，並於同年12月1日交予黃新
    硎點收，為此黃新硎曾親筆出具書函表示請梁學基等人以後
    勿再干涉其家務，並委由黃陳英全權處理相關事宜，有黃新
    硎出具之書函可稽（84年偵卷第8803號卷─下稱8803號卷，
    第108頁）及陳葵仙辦公室內保險箱所有物品清冊可按（880
    3號卷第29頁至第31頁）。
２、卷附黃陳英、黃新硎關於陳葵仙之「遺產分割協議書」，被
    告丙○○坦承係其為黃陳英所代擬，其後立書人「黃新硎」
    、「黃陳英」之簽名，亦係被告丙○○代寫，惟否認印章係
    其蓋用，辯稱其僅係代為擬稿，嗣由黃陳英帶回用印、遺產
    分割日期填寫78年10月16日，係因該日係繼承開始之日等語
    。經查：(1)「遺產分割協議書」上黃新硎之印文，經比對
    與黃新硎76年11月27日申請印鑑變更登記之印鑑印文相符，
    有台北縣中和市戶政事務所95年2月17日北縣中戶字第09500
    01284號函檢附之黃新硎印鑑變更登記申請書影本可稽（附
    本院更三審卷），而該份印鑑係黃新硎本人申請變更，有上
    開印鑑變更申請書影本可憑，上開「遺產分割協議書」上既
    蓋用黃新硎之印鑑印文，形式上堪認文書為真正。(2)依前
    開陳葵仙與黃新硎之「夫妻財產劃分協定書」，雖內載黃新
    硎、陳葵仙，將來發生繼承問題之時，互相拋棄繼承權等語
    （85年度偵字第7697號卷─下稱7697號卷，第62頁），惟僅
    係指關於不動產之部分，互相拋繼承，此由整段文字「上列
    建築改良物合併變更並劃分之，新硎、葵仙均分別各保有財
    產之所有權、管理權及使用收益權。如將來發生繼承問題之
    時，互相拋棄繼承權」等語可知，有「夫妻財產劃分協定書
    」附卷可按（7697號卷，第62頁），是上開陳葵仙之「遺產
    分割協議書」，其中不動產部分皆由黃陳英繼承，股票、現
    金非屬不動產，由黃陳英與黃新硎共同繼承，即與上開黃新
    新硎、黃陳英之「夫妻財產劃分協定書」之意旨不違，堪認
    「遺產分割協議書」實質真正。茲「遺產分割協議書」形式
    上既屬真正，實質上真正亦無可置疑，自難指被告乙○○、
    丙○○與黃陳英、甲○○共同偽造。(3)又依被告丙○○庭
    呈附卷之北縣（80）永稅財遺繳字第65號遺產稅繳款書與台
    北縣稅捐稽徵處科處之違反遺產及贈與稅法罰鍰收據觀之，
    其上確實均載明納稅義務人僅黃新硎、黃陳英2人（83年度
    偵字第23465號卷─下稱23465號卷，第83頁），再依78年12
    月7日台北縣永和市戶政事務所核發之戶籍謄本記載陳葵仙
    之親屬繼承表上僅有黃陳英與黃新硎2人（7697號卷第88頁
    ），益見被告丙○○確係依黃陳英提供之前開資料據以制作
    遺產分配協議書無訛。(4)被告丙○○係於80年5月間，受黃
    陳英之託辦理繼承登記並製作陳葵仙「遺產分配協議書」，
    已據同案被告甲○○供明在卷，被告丙○○既依黃陳英所提
    供之前開資料而為辦理，而被告丙○○與黃陳英如有偽造「
    遺產分配協議書」之故意，依經驗法則，任何人均知陳葵仙
    死亡當日不可能立即分配遺產能，黃陳英復係於陳葵仙死亡
    後78年10月18日始返國奔喪，有黃陳英之入出境資料在卷可
    稽，黃陳英亦知之甚明，而偽造其他遺產分配期日實易如反
    掌，其等如欲造該份文書，豈會至愚而偽造陳葵仙死亡之日
    為遺產分配日，顯見被告丙○○所辯因繼承自是日開始，故
    而將前開遺產分配協議書之日期填載為78年10月16日，應屬
    可信。是以尚難據此即遽認其有偽造文書犯行並與黃陳英間
    有犯意聯絡。(5)黃新硎於79年7月18日雖立遺囑，明示其財
    產應分配予其親生子女8人及「以後贈與無效」等語，惟前
    開遺囑書立時僅黃新硎友人黃秀棻、江瑞普、黃伯元及黃新
    硎之子黃斯鵬在場等情，業據證人黃秀棻於原審審理時到庭
    證述黃新硎當時頭腦還算清楚，只是人有點遲鈍，遺囑上之
    簽名是他本人簽的，其等扶起他，他很勉強才簽名，當時他
    手會顫抖，所以請他人代寫遺囑等語（原審卷第165頁），
    然審視該遺囑上『黃新硎』之簽名與「以後贈與無效」之筆
    跡大不相同，故證人黃秀棻證述是黃新硎本人簽的，尚值商
    榷，更何況被告乙○○、丙○○當時既不在現場，復非繼承
    之利害關係人，自無可能知悉黃新硎另立遺囑及前開遺囑內
    容，檢察官以黃新硎所立之前開遺囑，認定被告乙○○、丙
    ○○等人應知悉黃新硎不可能事後再將房地贈與或授權黃陳
    英處理，尚屬無據。
３、陳葵仙與黃新硎約定夫妻分別財產，有台灣台北地方法院板
    橋分院（嗣改制為台灣板橋地方法院）74年3月1日北板分曜
    財登字第9797號公告及夫妻財產劃分協定書附卷可考（7697
    號卷，第55頁至第62頁），依該夫妻分別財產之公告，系爭
    之台北縣中和市○○路440-3號房屋、台北縣中和市○○路
    438 號、438-3號房屋，係屬黃新硎所有。嗣黃新硎與陳葵
    仙訂立贈與協定將劃分黃新硎之台北縣中和市○○路440-3
    號房屋贈與黃陳英，由黃陳英取得該系爭建物之所有權、管
    理權、使用收益權，有黃新硎止與陳葵仙之「建築改良物贈
    與協定書」影本在卷可按（87年度上訴字第3179號卷─下稱
    上訴卷，第113頁），該協定書上黃新硎所蓋用之印文，經
    比對黃新硎於73年12月19日申請核給之印鑑證明之印文，互
    核相符，有台北縣中和市戶政事務所95年2月17日北縣中戶
    字第0950001284號函檢附之黃新硎印鑑登記申請書影本可稽
    （附本院更三審卷），堪可認定上開黃新硎與陳蔡仙將系爭
    台北縣中和市○○路440-3號建物贈與黃陳英之協定書非虛
    。則被告乙○○逕向黃陳英購買系爭台北縣中和市○○路
    440-3號房屋，並由黃陳英出具印鑑證明，交由被告丙○○
    辦理移轉登記，有建築改良物買賣所有權移轉契約書暨黃陳
    英之印鑑證明影本、戶籍謄本影本附卷可稽（7697號卷第
    102 頁至第109頁），即難認有何行使偽造私文書、使公務
    員登載不實或詐欺之犯行。
４、坐落台北縣中和市○○○段外南勢角小段272-230地號土地
    應有部分2分之1及其上建物即門牌號碼台北縣中和市○○路
    438號、438-3號房屋，係黃新硎所有，出售予被告乙○○，
    有80年9月26日土地登記申請書、土地、建築改良物買賣所
    有權移轉契約書影本、黃新硎印鑑證明在卷可按（7697號卷
    第110頁至第113頁背面），而上開黃新硎印鑑證明之印文，
    經比對與黃新硎76年11月27日申請印鑑變更登記之印鑑印文
    相符，有台北縣中和市戶政事務所95年2月17日北縣中戶字
    第0950001284號函檢附之黃新硎印鑑變更登記申請書影本可
    稽（附本院更三審卷）；而上開272-230地號土地及門牌號
    碼台北縣中和市○○路438號、438-3號房屋，經黃新硎授權
    黃陳英擔處分，有黃新硎之授權書影本在卷可考（原審卷第
    60 頁），其上黃新硎之印文，經核與黃新硎76年11月27日
    申請印鑑變更登記之印鑑印文相符，有台北縣中和市戶政事
    務所95年2月17日北縣中戶字第0950001284號函檢附之黃新
    硎印鑑變更登記申請書影本可稽（附本院更三審卷）；且被
    告乙○○於80年7月22日，就上開房、地，代表冠維公司與
    黃陳英訂立合建契約書時，黃陳英確實在國內，亦有黃陳英
    之入出境資料附卷可稽（附本院更三審卷）；再依該合約書
    第4條規定，於訂約日支付黃陳英2百萬元保證金，並以另筆
    2百萬元保證金代繳土地增值稅179萬2838元，有合建契約書
    影本、土地增值稅繳款書影本附卷可稽（原審卷第121頁至
    第125頁）。按授權書、印鑑章、印鑑證明、所有權狀及身
    分證影本，均係不動產移登記所需之證件資料，被告乙○○
    若非黃陳英提出黃新硎之授權書、印鑑章、印鑑證明等移轉
    登記所需之證件，不致與黃陳英簽立合建契約，並支付保證
    金，復繳納土地增值稅，被告丙○○若非有上開證件，當不
    致提出蓋有黃新硎印鑑之土地登記申請書、土地建築改良物
    買賣所有權移轉契約書影本及黃新硎印鑑證明至地政機關，
    是黃陳英既提出上開證件，洵難使交易之第三人疑其未經合
    法授權處理不動產移轉登記，自難認被告乙○○與黃陳英訂
    立合約、丙○○辦理移轉登記，有偽造文書、詐欺之故意。
    況雙方嗣後解除合建契約，原本應將土地、房屋回復登記為
    黃新硎所有，黃陳英並應退還收受之2百萬元保證金，惟經
    雙方協商，黃陳英同意出售上開房地予冠維公司，冠維公司
    同意將鄰地興建之7層樓建物之Ａ棟7樓由黃陳英取得，以抵
    充土地價款，有前開合建契約書末頁之增載事項可憑（原審
    卷第124頁背面），嗣冠維公司因格局需要，於81年5月20日
    向黃陳英以9百萬元購回上開7樓建物，亦有買賣契約書附卷
    可考（原審卷第126頁、第127頁），並再支付黃陳英5百萬
    元，有買賣契約書附件之支票影本可稽（原審卷第128頁）
    ，另4百萬元則以最初訂立合建契約時之2百萬元保證金、代
    繳土地增值稅179萬2838元及代墊款30萬抵充。均可證被告
    乙○○、丙○○與黃陳英、甲○○並無偽造文書、詐欺之犯
    意聯絡。
５、再查被告乙○○與黃陳英原不認識，因有土地在黃新硎所有
    坐落台北縣永和市○○○○○段頂溪洲小段73-263地號旁，
    欲購地建屋，查閱土地謄本後得悉所有權人為黃新硎，再查
    閱電話簿後經被告甲○○通知而與黃陳英取得連繫，此業經
    被告乙○○（原審卷第44頁背面、第45頁）供述在卷，並據
    證人甲○○供稱係乙○○公司之業務經理打電話過來其接電
    話的等語（原審卷第45頁背面）明確。黃陳英就坐落台北縣
    永和市○地段73-263、73-264地號土地（黃新硎所有）及台
    北縣中和市○○○段外南勢角小段272-231地號、272-232
    地號、272-233地號、272-11地號之土地及其上建物中和市
    ○○路440號、442號房屋（陳葵仙遺產），分別以黃新硎代
    理人及陳葵仙繼承人之身分與乙○○訂約，總價款為4070萬
    元，有不動產買賣契約書在卷可稽（7697號卷第72頁至第73
    頁背面），價款並已如數開票給付，亦有黃陳英、甲○○收
    受乙○○交付支票後簽名蓋章於契約書（7697號卷第73頁背
    面、第75頁正背面），及支票影本可資佐證（7697號卷第77
    頁至第80頁），並有黃新硎80年5月16日授權書在卷可稽（
    7697號卷第76頁），該授權書上黃新硎所蓋用之印文，亦與
    前開黃新硎76年11月27日申請印鑑變更登記之印鑑印文相符
    ，而黃陳英不在國內時，亦授權甲○○代理其處理辦理移轉
    登記、收款、交屋、印鑑證明、遺產清冊中各銀行之除戶及
    提領等事項，有經北美事務協委員會駐羅安琪辦事處秘書認
    證之授權書附卷可按（7697號卷第65頁正、背面），即黃陳
    英於告訴甲○○侵占案件偵查時，亦指訴稱上開契約是其本
    人所簽，金額完全正確，與證人（按即被告乙○○）部分沒
    問題等語（23465號卷第49頁），顯見被告乙○○與黃陳英
    之上開不動產移轉登記，均有相關黃新硎之印鑑證明、授權
    書可查，並有支付相當對價，亦有契約書登載及支票影本附
    卷可按，因印鑑證明書，大都用於不動產物權之得喪、變更
    等重大事項，作為當事人表示真意之主要憑證，是非持有印
    鑑者，不得聲請，黃陳英既提出印鑑證明書、權狀等資料憑
    辦過戶，被告乙○○據以認定黃新硎確有授權黃陳英處理不
    動產，黃陳英為有處分權人，並與之交易，實與交易一般之
    經驗法則無違。堪信被告乙○○因認黃陳英為有處分權人而
    與之簽約，並委由被告丙○○辦理移轉登記，衡情即屬可信
    。自難認被告乙○○、丙○○與黃陳英有共犯偽造私文書、
    使公務員登載不實、詐欺罪嫌。
６、綜上，自不得以推測之詞做為認定犯罪事實之依據，此外復
    查無其他任何積極證據足認被告乙○○、丙○○有檢察官所
    指之行使偽造私文書、使公務員登載不實及詐欺取財等犯行
    ，既不能證明被告乙○○、丙○○犯行，揆諸首揭說明，自
    應均為無罪之諭知。
７、原審以不能證明被告乙○○、丙○○犯罪，均諭知無罪之判
    決，經核並無不合，檢察官循告訴人之請求提起上訴，並無
    理由，應予駁回檢察官此部分之上訴。
參、關於被告甲○○部分：
一、按被告死亡者，應諭知不受理之判決，並得不經言詞辯論逕
    行判決，刑事訴訟法第303條第5款、第307條分別定有明文
    。
二、經查：本件被告甲○○於原審判決後，業於95年8月3日死亡
    ，有台南市立醫院死亡證明書、戶籍資料附卷可稽，是被告
    甲○○被訴部分應諭知不受理判決，檢察官援引告訴人之請
    求上訴，指摘原審判決不當，雖非有理，惟原審未及審酌被
    告甲○○業已死亡之事實，容有未洽。原判決既有未當，依
    前揭說明，自應由本院將原判決關於被告甲○○部分撤銷，
    改諭知被告甲○○公訴不受理之判決，並不經言詞辯論為之
    。
據上論斷，應依刑事訴訟法第369條第1項前段、第368條、第364
條、第303條第5款、第307條，判決如主文。
本案經檢察官方娜蓉到庭執行職務。
中    華    民    國    95    年    8     月    31    日
                  刑事第十三庭  審判長法  官  曾德水
                                      法  官  莊清銘
                                      法  官  杜惠錦
以上正本證明與原本無異。
檢察官如不服本判決，應於收受送達後十日內向本院提出上訴書
狀，其未敘述上訴之理由者並得於提起上訴後十日內向本院補提
理由書（均須按他造當事人之人數附繕本）。
被告不得上訴。
                                      書記官  楊秋鈴
中    華    民    國    95    年    8     月    31    日


司法院資訊處製作；財團法人民間司法改革基金會備份。
